---
title: "Evolução das Reservas Totais dos Países"
format: html
editor: visual
---

```{r}
#| label: load-packages
#| include: false

library(tidyverse)
library(WDI)
library(scales)
library(gganimate)
library(gifski)
library(quarto)

# Ajustar para evitar notação científica
options(scipen = 999)

# Obter dados de reservas totais (inclui ouro) para todos os países
reserveall <- WDI(country = 'all', 
                  indicator = 'FI.RES.TOTL.CD')

# Filtrar top 10 países com maiores reservas em 2023
top10_paises_2023 <- reserveall %>%
  filter(year == 2023, !is.na(FI.RES.TOTL.CD)) %>%
  arrange(desc(FI.RES.TOTL.CD)) %>%
  slice_head(n = 10) %>%
  pull(country)

# Filtrar o dataset original apenas com esses países
reserveall_top10 <- reserveall %>%
  filter(country %in% top10_paises_2023)


```

## **Introdução**

As reservas totais de um país, que incluem ativos como o ouro, são um indicador importante da saúde econômica e da capacidade de um país de sustentar sua moeda e pagar suas dívidas. Neste gráfico, mostramos a evolução das reservas totais de dez países com as maiores reservas em 2023, utilizando dados do Banco Mundial.

## **Objetivo**

O objetivo deste gráfico animado é ilustrar como as reservas totais de vários países mudaram ao longo do tempo. A animação permite observar de maneira dinâmica as flutuações nas reservas, o que pode refletir a política econômica, a situação do mercado financeiro e as estratégias de acumulação de reservas.

## **Dados Utilizados**

Os dados utilizados neste gráfico foram obtidos a partir do **Banco Mundial** (indicador `FI.RES.TOTL.CD`), que fornece informações sobre as reservas totais de cada país. Este conjunto de dados foi filtrado para incluir apenas os **10 países com as maiores reservas totais** no ano de 2023. A análise foi realizada com base nos valores anuais dessas reservas, apresentados em dólares americanos correntes.

## **Metodologia**

1.  **Fontes de Dados**: Os dados foram extraídos utilizando a API do Banco Mundial, especificamente o indicador `FI.RES.TOTL.CD`, que representa as reservas totais, incluindo ouro.
2.  **Seleção dos Países**: Filtramos os 10 países com as maiores reservas totais em 2023.
3.  **Criação do Gráfico**: Utilizando o `ggplot2` e o pacote `gganimate`, criamos uma animação que mostra a evolução dessas reservas ao longo dos anos.

## **Gráfico Animado**

Aqui está a animação que mostra a evolução das reservas totais (em dólares correntes) para os 10 países com as maiores reservas em 2023.

```{r}
#| label: plot-graph
#| echo: false
#| warning: false

# Gráfico animado: evolução das reservas ao longo do tempo
ggplot(reserveall_top10, aes(x = year, y = FI.RES.TOTL.CD, color = country, group = country)) +
  geom_line(size = 1.2) +
  geom_point(size = 2) +
  labs(title = "Evolução das Reservas Totais (Inclui Ouro, US$ Correntes)",
       subtitle = "Ano: {frame_along}",
       x = "Ano",
       y = "Reservas Totais (US$)",
       color = "País") +
  theme_minimal() +
  scale_y_continuous(labels = label_dollar()) +
  transition_reveal(year)

#
```
