---
title: "**Kauê Silvano**"
format: html
editor: visual
---

```{r}
#| label: load-packages
#| include: false

library(tidyverse)
library(WDI)
library(scales)
library(gganimate)
library(gifski)
library(quarto)
```

```{r}
#| label: load-data
#| include: false
# Exemplo de carregamento de dados do WDI
reserveall <- WDI(
  indicator = "FI.RES.TOTL.CD",
  start = 2000,
  end = 2024,
  extra = TRUE
) %>%
  filter(!is.na(FI.RES.TOTL.CD))

# Seleciona os top10 países por reserva cumulativa
reserveall_top10 <- reserveall %>%
  group_by(country) %>%
  summarise(total = sum(FI.RES.TOTL.CD, na.rm = TRUE)) %>%
  arrange(desc(total)) %>%
  slice_head(n = 10) %>%
  pull(country) %>%
  { filter(reserveall, country %in% .) }

cross_2023 <- reserveall %>%
  filter(year == 2023) %>%
  group_by(country) %>%
  summarise(valor = sum(FI.RES.TOTL.CD, na.rm = TRUE)) %>%
  arrange(desc(valor)) %>%
  slice_head(n = 10)
```

## **Introdução**

As reservas totais de um país incluem ativos importantes como ouro, moedas estrangeiras e títulos de dívida externa, sendo essenciais para garantir a saúde econômica e financeira de uma nação. Neste estudo, apresentamos gráficos que demonstram a evolução histórica e a comparação recente das reservas totais dos dez países com maiores reservas no ano mais recente disponível, utilizando dados fornecidos pelo Banco Mundial.

## **Objetivo**

O objetivo principal desses gráficos é ilustrar como as reservas totais de diferentes países evoluíram ao longo do tempo, identificar flutuações significativas e realizar uma comparação direta entre os países no último ano disponível. Essas análises permitem observar o impacto das políticas econômicas, condições de mercado financeiro e estratégias de acumulação de reservas adotadas pelos países.

## **Dados Utilizados**

Os dados utilizados nesta análise foram obtidos diretamente do Banco Mundial, especificamente o indicador FI.RES.TOTL.CD, que representa as reservas totais incluindo ouro, expressas em dólares americanos correntes. O conjunto de dados inclui os 10 países com as maiores reservas totais registradas no último ano disponível, abrangendo valores anuais para permitir análises comparativas e históricas detalhadas.

## **Metodologia**

-   **Fonte dos Dados:** Dados extraídos do Banco Mundial utilizando a API através do pacote WDI, com o indicador FI.RES.TOTL.CD.

-   **Construção dos Gráficos:** Os gráficos foram criados utilizando as ferramentas ggplot2 e gganimate no R. A série temporal animada mostra dinamicamente a evolução anual das reservas, enquanto o gráfico transversal compara diretamente as reservas totais dos países no ano mais recente disponível. O gráfico em painel oferece uma visão detalhada e individual das reservas ao longo do tempo para cada país.

## Evolução das Reservas Totais

Visualização dinâmica da evolução das reservas totais, incluindo ouro, dos principais países acumuladores entre os anos 2000 e 2024, destacando as principais tendências, períodos de rápido crescimento e eventuais quedas acentuadas ao longo deste período.

```{r}
#| label: animated-panel
#| echo: false
#| warning: false
# Gráfico animado de dados em painel (linha animada ao longo dos anos)

ggplot(reserveall_top10, aes(x = year, y = FI.RES.TOTL.CD, color = country, group = country)) +
  geom_line(size = 1.2) +
  geom_point(size = 2) +
  labs(title = "Evolução das Reservas Totais",
       subtitle = "Ano: {frame_along}",
       x = "Ano",
       y = "Reservas Totais (US$)",
       color = "País") +
  theme_minimal() +
    theme(
    plot.title = element_text(size = 18, face = "bold"),
    axis.title = element_text(size = 16),
    axis.text = element_text(size = 13)
  ) +
  scale_y_continuous(labels = label_dollar()) +
  transition_reveal(year)
```

## Reservas Totais por País em 2023 e 2024

Comparação direta das reservas totais dos dez países com maiores estoques em 2023 e 2024, destacando mudanças significativas de um ano para outro, e permitindo análise dos impactos econômicos recentes em cada país

```{r}
#| label: cross-section
#| echo: false
#| context: server
#| layout-ncol: 2

# Gráfico Cross Section: Reservas Totais por país no ano mais recente
latest_year <- max(reserveall_top10$year, na.rm = TRUE)
cross_section_data <- reserveall_top10 %>%
  filter(year == latest_year)

g1 <- ggplot(cross_section_data, aes(x = reorder(country, FI.RES.TOTL.CD), y = FI.RES.TOTL.CD, fill = country)) +
  geom_col(show.legend = FALSE) +
  coord_flip() +
  labs(title = paste("Reservas Totais por País em", latest_year),
       x = "País",
       y = "Reservas Totais (US$)") +
  theme_minimal() +
   theme_minimal(base_size = 14) +  # <- Aumenta fonte geral
  theme(
    plot.title = element_text(size = 18, face = "bold"),
    axis.title = element_text(size = 16),
     axis.text.x = element_text(size = 9, angle = 45, hjust = 1),  # eixo X: números girados
    
  ) +
  scale_y_continuous(labels = label_dollar()) 

g2 <- ggplot(cross_2023, aes(x = reorder(country, valor), y = valor, fill = country)) +
  geom_col(show.legend = FALSE) +
  coord_flip() +
  labs(title = "Reservas Totais por País em 2023",
       x = "País",
       y = "Reservas Totais (US$)") +
  theme_minimal() +
  theme_minimal(base_size = 14) +  # <- Aumenta fonte geral
  theme(
    plot.title = element_text(size = 18, face = "bold"),
    axis.title = element_text(size = 16),
    axis.text.x = element_text(size = 9, angle = 45, hjust = 1),  # eixo X: números girados
  ) +
  scale_y_continuous(labels = label_dollar())

g2
g1
```

```         
```

## Séries Temporais de Reservas Totais

Análise detalhada das reservas totais ao longo do tempo especificamente do Estados Unidos, observada nessa grande economia ao longo dos anos.

```{r}
#| label: time-series
#| echo: false
#| warning: false

# Série Temporal (Time Series)
# Definição: Dados coletados ao longo do tempo para uma única unidade de análise (por exemplo, um país, uma empresa ou um indivíduo).
# Exemplo: PIB do Brasil de 2000 a 2024.
# Objetivo: Analisar padrões ao longo do tempo, como tendências, sazonalidades, ciclos, etc.
# Uso comum: Previsão, política monetária, análise de mercado financeiro.
selected_countries <- c("United States")  # ajuste conforme necessário

time_series_data <- reserveall_top10 %>%
  filter(country %in% selected_countries)

filtered_data <- time_series_data %>%
  filter(year >= 2000 & year <= 2024)

# Criar o gráfico
ggplot(filtered_data, aes(x = year, y = FI.RES.TOTL.CD, color = country)) +
  geom_line(size = 1) +
  geom_point(size = 2) +
  labs(
    title = "Séries Temporais de Reservas Totais",
    subtitle = "Ano: 2000 - 2024",
    x = "Ano",
    y = "Reservas Totais (US$)",
    color = "País"
  ) +
  theme_minimal() +
  theme(
    plot.title = element_text(size = 18, face = "bold"),
    axis.title = element_text(size = 16),
    axis.text = element_text(size = 13)
  ) +
  scale_y_continuous(labels = label_dollar())
```
